臺灣桃園地方法院民事判決　九十二年度簡上字第一六六號
　　上　訴　人　　戊○○
　　訴訟代理人　　己○○
　　被上訴人　　　桃園縣復興鄉公所
　　　　　　　　　　　　　　　.
　　法定代理人　　乙○○　　　.
　　訴訟代理人　　丙○○　　　.
　　　　　　　　　甲○○　　　.
　　　　　　　　　丁○　　　　.
右當事人間請求確認債權存在事件，上訴人對於中華民國九十二年四月七日本院桃園
簡易庭九十一年度桃簡字第一七七七號第一審判決提起上訴，經本院於中華民國九十
三年三月十八日言詞辯論終結，判決如左：
    主      文
上訴駁回。
第二審訴訟費用由上訴人負擔。
    事      實
甲、上訴人方面：
一、聲明：
  (一)原判決廢棄。
  (二)確認被上訴人應對桃園縣復興鄉羅浮村長楊苔英每月有受領福利津貼（勞務報酬
    ）新台幣（下同）四萬零五百元，在三分之一範圍內即每月一萬三千五百元扣押
    受償如台灣桃園地方法院執行命令桃院祺民執三字第一六三六○號移轉命令所示
    。
二、陳述：除與原判決記載相同者，茲予引用外，補稱：
  (一)被上訴人就羅浮村長之事務補助費依內政部頒布之地方民意代表費用支給及村里
    長事務補助費補助條例第七條編列為四千五百元，並需檢附單據核銷，至其核撥
    其餘四萬五千元則為村長事務費，由村長具領，自由運用，無須核銷，與前揭補
    助條例所稱之事務補助費不同。
  (二)再依民國（下同）九十二年十二月九日聯合報報載內容，立法委員曾提案將村里
    長由無給職改為有給職，然內政部官員反對該提案，認事務補助費為公務支出其
    實有限，餘款均為村里長之福利、津貼，是上訴人請求確認被上訴人與羅浮村村
    長楊苔英每月有福利津貼（勞務報酬）債權四萬五千元存在，自屬有據。
三、證據：除援用原審之立證方法外，另提出聯合報影本一件為證。
乙、被上訴人方面：
一、聲明：上訴駁回。
二、陳述：除與原判決記載相同者，茲予引用外，補稱：
    被上訴人每月給付楊苔英村長補助費四萬五千元，均匯入桃園縣復興鄉公所羅浮
    村辦公處在桃園縣復興鄉農會之帳戶內，其中四千五百元需村長留存單據供核銷
    ，其餘四萬零五百元則由村長自由運用，然仍須使用於村長公務中，若挪用於其
    他非公用之支出，即涉有侵占之嫌。此外被上訴人並未給付楊苔英任何薪資或津
    貼福利。
三、證據：除援用原審之立證方法外，另提出戶名為桃園縣復興鄉羅浮村辦公室之桃
    園縣復興鄉農會活期存款存摺影本一件為證。
丙、本院依職權調閱本院九十一年度執字第一九三六○號清償債務強制執行卷宗。
    理      由
一、上訴人起訴主張：其對訴外人楊苔英聲請強制執行，經本院民事執行處將楊苔英
    任職於被上訴人之羅浮村村長每月應領薪津（包括薪俸、各種津貼、補助費等在
    內）及所有獎金在三分之一範圍予以扣押，並移轉與上訴人，嗣被上訴人於九十
    一年十一月一日向本院執行處聲明異議，主張村長事務補助費係指文具費、郵電
    費、水電費及其他因公支出之費用，非村長個人薪資所得，不得供作扣押標的云
    云。然楊苔英每月自被上訴人受領四萬零五百元之事務費非屬地方民意代表費用
    支給及村里長事務補助費補助條例所稱之事務補助費，且可能用於其個人之生活
    支出，是楊苔英對被上訴人每月有四萬零五百元之福利津貼（勞務報酬）債權等
    語。被上訴人則以：楊苔英雖為該鄉羅浮村村長，惟被上訴人每月僅給付楊苔英
    村長事務補助費四萬五千元，其中四千五百元需村長檢據核銷，其餘四萬零五百
    元則由村長自由運用在公務上，此外並未給付楊苔英任何薪資或津貼等語置辯。
二、上訴人主張其對楊苔英聲請強制執行，經本院執行處將楊苔英任職於被上訴人羅
    浮村村長之薪資及所有獎金在三分之一範圍予以扣押，並移轉予上訴人，惟被上
    訴人於九十一年十一月一日聲明異議，主張村長事務補助費並非楊苔英個人薪資
    所得，不得供作扣押標的等事實，業據上訴人提出本院九十一年十月八桃院祺民
    執三字第一九三六○號執行命令、桃園縣復興鄉公所九十一年十一月一日復鄉民
    政字第九一○○○一五○三九號函各一件為證，並為被上訴人所不爭執，復經本
    院依職權調閱本院九十一年度執字第一九三六○號民事執行卷查閱屬實，自堪信
    為真實。
三、上訴人又主張楊苔英因擔任桃園縣復興鄉羅浮村之村長職務，每月對被告有四萬
    零五百元之福利津貼債權存在乙節，惟為被上訴人所否認，並以前開情詞置辯。
    按村（里）長由鄉（鎮、市、區）公所編列村（里）長事務補助費，其補助標準
    ，每村（里）每月不得超過四萬五千元。前項事務補助費，係指文具費、郵電費
    、水電費及其他因公支出之費用；地方民意代表費用之支給及村（里）長事務補
    助費之補助項目及標準，依本條例之規定；本條例未規定者，不得編列預算支付
    ，地方民意代表費用支給及村里長事務補助費補助條例第七條、第八條分別定有
    明文，足見村里長之職務為無給職，僅由鄉公所編列事務補助費供公務支出，不
    得另行編列預算支付。經查：楊苔英自九十一年一月起擔任桃園縣復興鄉羅浮村
    村長之職，被上訴人每月均將事務補助費四萬五千元匯入桃園縣復興鄉羅浮村辦
    公室在桃園縣復興鄉農會之帳戶中，其中四千五百元楊苔英需留存單據以供核銷
    備查等情，業據被上訴人陳述甚詳，並有被上訴人提出之存摺封面一件、存摺節
    本五件、復興鄉羅浮村各項經費收支情形登記簿（報表）、收據各十二件為證，
    並為上訴人所不爭執，上訴人雖主張其餘四萬零五百元為事務費，非村長事務補
    助費，且楊苔英無須檢附單據核銷，可能用於個人生活支出，故屬於楊苔英擔任
    村長之福利津貼云云。惟查，該四萬零五百元亦屬事務補助費，僅係因無須單據
    核銷，故由村長楊苔英於受領後開立收據乙節，業經被上訴人陳明在卷，衡諸村
    里長依前揭補助條例僅得領取事務補助費，並無上訴人所稱事務費之津貼，自堪
    信被上訴人抗辯楊苔英每月自被告處受領之四萬五千元為其村長事務補助費乙節
    為真實。又楊苔英每月受領之四萬五千原元既係被上訴人依前開補助條例規定編
    列預算支付予桃園縣復興鄉之羅浮村長，以供村長因村內事務所支出之文具費、
    郵電費、水電費及其他因公支出費用，足認該項費用並非楊苔英因擔任村長職務
    而得向被上訴人請領之報酬或對價，自非楊苔英之薪資所得或福利津貼，此有桃
    園縣政府八十九年十二月四日八九府民行字第二四三五三八號函一件在卷可稽。
    又依前開補助條例第七條規定，楊苔英就其每月受領之事務補助費四萬五千元僅
    得用於桃園縣復興鄉羅浮村公務之支出，並不得挪為其他非公用之途，則上訴人
    主張楊苔英可能將每月受領無須檢附單據核備之四萬五千元用於個人支出乙節縱
    或屬實，亦僅屬楊苔英是否涉及侵占公款之罪嫌或被上訴人得否請求楊苔英返還
    之問題，仍不因而使楊苔英所受領之系爭四萬零五百元變成楊苔英對被上訴人之
    薪資所得或津貼債權。是上訴人主張楊苔英因擔任桃園縣復興鄉羅浮村村長之職
    ，每月對被上訴人有四萬零五百元之薪資或福利津貼債權存在云云，為無理由，
    不應准許。原審為上訴人敗訴之判決，於法並無不合。上訴意旨指摘原判決不當
    ，求予廢棄改判，為無理由，應予駁回。
四、因本案事證已臻明確，兩造其餘主張陳述及所提之證據，均毋庸再予審酌，附此
    敘明。
五、據上論結，本件上訴為無理由，依民事訴訟法第四百三十六條之一第三項、第四
    百四十九條第一項、第七十八條，判決如主文。
中　　　華　　　民　　　國　　九十三　　年　　　四　　　月　　　六　　　日
                            臺灣桃園地方法院民事第三庭
~B審判長法官　邱瑞祥
~B法　　　官　張震武
~B法　　　官　劉佩宜
右為正本係照原本作成
本判決不得上訴
中　　　華　　　民　　　國　　九十三　　年　　　四　　　月　　　六　　　日
~B法院書記官　吳仁心
